【裁判字號】    95,抗,21
【裁判日期】    950414
【裁判案由】    聲明異議
【裁判全文】
臺灣高等法院臺南分院民事裁定  95年度抗字第21號
    抗  告  人  甲○○
上列抗告人因與相對人台灣金聯資產管理股份有限公司間拍賣抵
押物事件，對於中華民國94年11月3日臺灣臺南地方法院91年度
執字第14279號所為裁定，提起抗告，本院裁定如下：
    主    文
抗告駁回。
抗告費用由抗告人負擔。
    理    由
一、聲明及抗告意旨略以：原抵押權人台南市第四信用合作社（
    下稱南市四信）既已在另案債權人何淑慧聲請臺灣臺南地方
    法院85年度執字第2037號強制執行事件，行使抵押權復又拋
    棄承受等權利，而終結該案之強制執行程序，雖債權仍然存
    在，惟抵押權因抵押物拍賣終結而消滅，縱聲請繼續拍賣，
    依強制執行法第80條之1規定，有無益拍賣禁止原則之適用
    ；南市四信之概括承受人萬泰商業銀行股份有限公司（下簡
    稱萬泰商銀），將其對抗告人之債權及抵押權讓與相對人，
    相對人亦應受無益拍賣原則之限制，自不得聲請強制執行，
    縱相對人聲請繼續拍賣，應受強制執行法第80條之1規定無
    益拍賣禁止原則之限制，其以抵押權人身分聲請拍賣顯屬無
    據等語。
二、經查，原執行法院85年度執字第2037號強制執行事件，係由
    債權人何淑慧係持原審法院84年度南簡字第1095號給付票款
    和解筆錄為執行名義，聲請調同院84年執全字第1529號卷，
    拍賣債務人洪清珍以配偶即抗告人甲○○名義登記之坐落台
    南市○區○○段1024-3地號土地及地上建號1010號門牌同區
    ○○路437巷30號房屋（下稱系爭不動產），第1順位抵押權
    人南市四信以抵押借款230萬元本息債權參與分配，萬泰商
    銀在執行中之87年4月11日概括承受抵押權人南市四信之營
    業，執行法院核定系爭不動產之底價為362萬元進行拍賣，
    因債權人未依執行法院函示刊登拍賣公告於新聞紙，經原執
    行法院於90年6月6日依強制執行法第28條之1第1款規定，駁
    回債權人何淑慧強制執行之聲請確定結案，嗣發還債權人何
    淑慧執行名義，並檢還萬泰商銀他項權利證明書、抵押權設
    定契約書及借據正本等文件等情，業經本院調閱該執行卷查
    核無誤。本次拍賣並無拍賣最低價額不足清償優先債權及強
    制執行之費用情形，執行法院亦未依強制執行法第80條之1
    第1項規定通知債權人。又抵押權人萬泰商銀並未於該次強
    制執行事件中拋棄抵押權，其對債務人債權及抵押權並未受
    該次執行之影響。
三、次查抵押權人萬泰商銀在聲請取得原審法院90年度拍字第16
    68號拍賣抵押物裁定，聲請原執行法院以91年度執字第1427
    9號拍賣抵押物事件對系爭不動產為強制執行。原執行法院
    85年度執字第2037號強制執行事件，對系爭不動產之執行並
    無強制執行法第80條之1第1,2項執行無實益禁止之情形，況
    相對人為第1順位抵押權人, 依同法第80條之1第3項規定，
    排除同法第80條之1第1,2項執適用，由第1順位抵押權人萬
    泰商銀之聲請拍賣抵押物，亦無「執行無實益禁止」之適用
    ，故其聲請本件強制執行，於法自無不合。嗣萬泰商銀於91
    年12月19日將系爭對債務人甲○○債權（以洪清珍、林麗卿
    為連帶保證人）及抵押權讓與相對人台灣金聯資產管理股份
    有限公司，有民事陳報暨聲明狀在執行卷可按，相對人自因
    受讓萬泰商銀之系爭債權及抵押權，而為本件強制執行債權
    人。抗告人主張萬泰商銀之抵押權已因執行終結而消滅，相
    對人應受無益執行禁止原則之限制，不得聲請拍賣抵押物強
    制執行云云，尚無可採。原裁定駁回抗告人之異議，並無不
    當。抗告意旨指摘原裁定不當，求予廢棄，為無理由，應予
    駁回。
四、據上論結，本件抗告為無理由，爰依強制執行法第30條之1
    ，民事訴訟法第495條之1、第449條第1項、第78條，裁定如
    主文。
中    華    民    國    95    年    4     月    14    日
                  民事第二庭  審判長法  官  丁振昌
                                    法  官  李素靖
                                    法  官  李文賢
上為正本係照原本作成。
如不服本裁定，僅得於收受本裁定正本送達後10日內以適用法規
顯有錯誤為理由，向本院提出再抗告狀（須附繕本一份及繳納再
抗告裁判費新台幣1千元)，並經本院許可後始可再抗告於最高法
院。
中    華    民    國    95    年    4     月    17    日
                                    書記官  陳昆陽
【附記】
民事訴訟法第495條之1第2項準用同法第466條之1第1、2項規定
：
I對於第二審判決上訴，上訴人應委任律師為訴訟代理人。但上
  訴人或其法定代理人具有律師資格者，不在此限。
II上訴人之配偶、三親等內之血親、二親等內之姻親，或上訴人
  為法人、中央或地方機關時，其所屬專任人員具有律師資格並
  經法院認為適當者，亦得為第三審訴訟代理人。
                                               K


司法院資訊處製作；財團法人民間司法改革基金會備份。
